【裁判字號】    89,交易,63
【裁判日期】    890707
【裁判案由】    過失傷害
【裁判全文】
臺灣板橋地方法院刑事判決                          八十九年度交易字第六三號
    公  訴  人  臺灣板橋地方法院檢察署檢察官
    被      告  乙○○
                丙○○
右列被告因過失傷害案件，經檢察官提起公訴 (八十八年度偵字第二三六五０號)，
本院判決如左：
    主  文
乙○○因過失傷害人，處有期徒刑伍月，如易科罰金，以佰元折算壹日。
丙○○因過失傷害人，累犯，處有期徒刑月，如易科罰金，以佰元折算壹日。
    事  實
一、乙○○係未領得駕駛執照之人，於民國八十八年五月二十九日凌晨零時三十分許
    ，騎乘車牌號碼ＦＲＰ─六八○號重型機車，由臺北縣三重市○○○路往重陽路
    方向，行經中正北路與民生街口時，原應注意車前狀況及該處限速三十公里行車
    速度不得超過上開限速、與除左轉彎外重型機車應行駛於最外側車道，以便隨時
    採取停車之準備及必要之安全措施，依當時情形並無不能注意之情形，竟疏未注
    意及此，以時速四十公里左右之速度超速行駛於內側車道，適有行人丙○○（於
    八十六年七月間因賭博罪，經本院判處有期徒刑三月，如易科罰金，以三佰元折
    算一日，於八十六年十月十三日易科罰金執行完畢，為累犯）亦本應注意行人於
    設有人行穿越道處，應走人行穿越道，且依當時情形並無不能注意之情形，亦疏
    未注意及，違規穿越中正北路中央分隔島，向明志國中方向行走，於內側車道處
    遭乙○○重型機車撞及，致丙○○受有腦部外傷併腦挫傷出血、左鎖骨骨折之傷
    害；乙○○則受有右側顴骨弓骨折併全身多處擦傷之傷害。
二、案經乙○○、丙○○訴由臺北縣警察三重分局報請臺灣板橋地方法院檢察署檢察
    官偵查起訴。
    理  由
一、訊據被告乙○○對於右揭過失傷害犯行，於本院審理中坦承不諱，核與告訴人丙
    ○○於偵審中指訴之情節相符，並有診斷證明書乙紙附卷為證；被告丙○○則否
    認犯行，辯稱：並不記得當時是否行走於斑馬線上云云。經查被告丙○○確於前
    開時地違規穿越三重市○○○路中央分隔島乙節，業據告訴人乙○○警訊及偵、
    審中指訴綦詳，並有診斷證明書一紙、道路交通事故調查報告表在卷足憑。又依
    道路交通事故調查報告表事故現場圖所繪，本件車禍事故發生之撞擊點係於快車
    道即內側車道上，即如事故現場圖所示之刮痕起點處，地面並因此留有二０．四
    公尺長之刮地痕，此有前開報告表為證，並經證人即到場處理之警員甲○○於本
    院審理中到庭證述屬實，而現場為一設有行人穿越道之道路，為被告丙○○與告
    訴人乙○○所一致供承，衡諸常情，苟被告丙○○係行走於行人穿越道上遭被告
    乙○○撞擊，則依物理慣性原則推斷，機車倒地所造成之刮地痕應自撞擊點起算
    ，本件被告乙○○騎乘之重型機車撞擊行人丙○○後，其刮地痕起點顯非於行人
    穿越道上，顯見告訴人乙○○所指被告丙○○有違規穿越中正北路中央分隔島之
    行為，應屬實情。至證人即被告丙○○友人丁○○於偵查中證稱：「（問：丙○
    ○有否走斑馬線？）他走在我後面，他有走斑馬線，我走到明志國中大門左側，
    按遙控器時，就聽到撞擊的聲音」云云，與上開調查事故報告表所示之現場圖不
    符，應係迴護被告丙○○之詞，尚不足採信。
二、按汽車（含機器腳踏車）行駛時，駕駛人應注意車前狀況，並隨時採取必要之安
    全措施；又駕駛人駕駛汽車，應遵守道路交通標誌、標線、號誌之指示；又機器
    腳踏車行駛之車道，在已劃分快慢車道之道路，輕型腳踏車應在慢車道行駛，重
    型腳踏車依標誌或標線之規定行駛，無標誌標線者，得在快慢車道行駛，但在快
    車道行駛時，除左轉彎外，應行駛於最外側車道；又行人穿越道路，在設有行人
    穿越道者，必須經由行人穿越道處穿越，道路交通安全規則第九十條、第九十四
    條第三項、第九十九條第一項第二款、第一百三十四條第一款分別定有明文。本
    件肇事路段係限速三十公里之道路，則被告乙○○騎乘機車行經上開路段，理應
    注意依上開道路交通規則之規定，以避免危險之發生，詎其行經上開路段，竟疏
    未注意，適有行人即被告丙○○亦疏未注意穿越中央分隔島，致被告乙○○見狀
    煞車不及，而肇事，其等均有違上開道路交通安全規則之規定甚明。查肇事當時
    天候為晴，夜間有照明，路面乾燥、道路無障礙物、視距良好之情形，並無阻礙
    其注意之情事，被告乙○○原應注意並能注意依上開規定駕車，而被告丙○○亦
    應遵守道路交通安全規則之規定行走，竟疏於注意，肇致本件車禍，均難辭過失
    之責。本件車禍肇事責任，經送請臺灣省臺北縣區車輛行車事故鑑定委員會鑑定
    結果亦認被告丙○○穿越道路未走行人穿起道，被告乙○○無照違規行駛內側且
    超速行駛，同為本件車禍肇事原因，有該會八十八年十一月十五日八八北行字第
    一六七二號鑑定意見書一件在卷可考是本件被告乙○○、丙○○之過失行為與渠
    二人受傷間有因果關係。從而本件罪證已臻明確，被告犯行均堪認定。
三、核被告乙○○、丙○○所為，均係犯刑法第二百八十四條第一項前段之過失傷害
    罪。被告乙○○無照駕車因而致人受傷，依法應負刑事責任，應依道路交通管理
    處罰條例第八十六條第一項規定，加重其刑。被告丙○○於八十六年七月間因賭
    博罪，經本院判處有期徒刑三月，如易科罰金，以三佰元折算一日，於八十六年
    十月十三日易科罰金執行完畢，有台灣高等法院檢察署刑案紀錄簡覆表乙份附卷
    可證，其於有期徒刑執行完畢五年內，再犯有期徒刑以上之罪，為累犯，爰依刑
    法第四十七條之規定，加重其刑。爰審酌被告乙○○無照駕車並超速行駛，比較
    其二人之過失程度及傷勢，應以被告乙○○所生危害較大，及雙方迄今亦未達成
    民事和解等一切情狀，分別量處如主文所示之刑，並均諭知易科罰金之折算標準
    ，以示懲儆。
據上論斷，應依刑事訴訟法第二百九十九條第一項前段，道路交通管理處罰條例第八
十六條第一項、刑法第二百八十四條第一項前段、第四十一條、第四十七條，罰金罰
鍰提高標準條例第一條前段、第二條，判決如主文。
本案經檢察官李嘉明到庭執行職
中      華      民      國      八十九      年    七      月七      日
                                      臺灣板橋地方法院交通法庭
                                          法  官  徐  蘭  萍
右正本證明與原本無異。
如不服本判決，應於判決送達後十日內，向本院提出上訴狀。
                                          書記官  藍  淑  芬
中      華      民      國      八十九      年    七      月    十四    日
附錄本案論罪科刑法條全文：
刑法第二百八十四條
因過失傷害人者，處六月以下有期徒刑、拘役或五百元以下罰金。致重傷者，處一年
以下有期徒刑、拘役或五百元下罰金。
從事業務之人，因業務上之過失傷害人者，處一年以下有期徒刑、拘役或一千元以下
罰金。致重傷者，處三年以下有期徒刑、拘役或二千元以下罰金。


司法院資訊處製作；財團法人民間司法改革基金會備份。
